【裁判字號】    98,審聲,589
【裁判日期】    980603
【裁判案由】    聲明異議
【裁判全文】
臺灣臺北地方法院民事裁定             98年度審聲字第589號
異  議  人  聚寶成實業股份有限公司
法定代理人  辰○○
相  對  人  甲○○
            乙○○
            丑○○
            丁○○
            己○○
            壬○○
            戊○○
            卯○○
            子○○
            寅○○
            辛○○
            丙○○○
            癸○○
            庚○○
上列異議人對於本院提存所民國98年4月30日 (94)存智字第18
17號函准相對人更正提存原因及事實之處分聲明異議，本院裁定
如下：
    主  文
異議駁回。
異議程序費用由異議人負擔。
    事  實
一、本件異議意旨略以：相對人於更正後提存原因及事實欄內第
    五行及最後一行分別謂：「原在103號店舖三戶，公司擅自
    變更為105號店舖」及「惟受取人拒絕受領」，惟相對人所
    述與事實不符，前開103號店舖三戶實非相對人丁○○所有
    ，亦非異議人將其變更為105號店舖，實係相對人戊○○企
    圖以錯誤內容達日後訴訟目的，顯然嚴重錯誤；且相對人提
    存時於提存書中所載對待給付之標的及其他受取提存物所附
    條件欄中載明對待給付限制方式與本院91年度訴字第3901號
    、臺灣高等法院92年度上字第798號確定判決違背，致異議
    人無法領取提存物，經異議人就對待給付部分提出異議後，
    亦經本院94年度聲字第1699號、臺灣高等法院94年度抗字第
    2185號裁定駁回，顯見，異議人並無拒絕受領之情；再者，
    提存人即相對人戊○○係以70單位及21單位作為提存使用費
    之計算標準，但實際上每一店舖單位面積並不相同，使用費
    之計算應以每一店舖單位面積加以計算方為正確等語。
二、按提存事件係屬非訟程序，提存所僅得就形式上之程式為審
    查，凡提存人主張之原因事實合於提存法第九條及其施行細
    則第三條規定審查之範圍，即應准予提存，而有關實體之原
    因事實，提存所並無權為審查及認定。又清償提存，關於提
    存原因之證明文件，無庸附具，提存法施行細則第二十條第
    五款亦有明文。是以，清償提存是否依債務本旨而發生清償
    效力，及有無實體法律關係存在而涉訟時，應由受訴法院依
    法審認之，並非於提存時由提存所認定。經查：
  (一)提存人即相對人戊○○為給付受取權人即異議人租金而為清
    償提存，因不諳提存程式，誤未於提存時列出全部提存人姓
    名。嗣相對人戊○○遂提出本院95年度訴字第12545號民事
    判決，證明相對人全體確為各店舖承租人。據此，相對人聲
    請更正狀請求更正提存原因，並表明異議人有逾期未前往領
    取而陷於受領遲延之意旨，自已合於提存法第九條第一項之
    規定，本院提存所準予更正提存原因事實，並無不合。
  (二)至於異議人所述相對人將店鋪承租編號錯誤記載、誤指異議
    人受領遲延、租金使用費計算方式有誤等各節，縱或屬實，
    亦概為兩造間權利義務之實體爭執範疇，尚非提存所得以審
    究者。況且，依提存法第二十二條規定：「非依債務本旨或
    向無受領權人所為之清償提存，其債之關係不消滅」，縱使
    相對人提存有誤，此對於異議人實體法上債權存否之效力，
    並無影響，換言之，異議人仍得本於其原有法律關係對相對
    人請求清償，相對人所為清償提存是否生清償之效力，仍非
    提存所受理提存時所得加以判斷者。
  (三)從而，本院提存所准予更正提存原因事實之處分，並無不當
    ，本件異議為無理由，應予駁回。
三、結論，本件異議為無理由，爰裁定如主文。
中    華    民    國    98    年    6     月    3     日
                  民事第六庭  法  官  賴錦華
以上正本係照原本作成。
如對本裁定抗告，須於裁定送達後十日之不變期間內，向本院提
出抗告狀。
中    華    民    國    98    年    6     月    3     日
                             書記官   張馨文


司法院資訊處製作；財團法人民間司法改革基金會備份。
